---
title: "Relatório Tese - Capítulo 4"
author: "Denilson Junio Marques Soares"
date: "2023-06-06"
output: html_document
---

---
# Análises da Tese - Capítulo 4

##### Carregamento de Pacotes

```{r pacotes, message=FALSE, warning=FALSE}
library(readxl)
library(dplyr)
library(corrplot)
library(Benchmarking)
library(deaR)
library(writexl)
library(raster)
library(rgdal)
library(tidyverse)
library(ggplot2)
```
#
#
#
##### Carregamento do banco de dados

```{r, message=FALSE, warning=FALSE, results=FALSE}
dados<- read_excel("C:\\Users\\UFES\\Desktop\\Tese_DenilsonSoares\\Capítulo 4\\dados_Cap4.xlsx")
```


&nbsp;



### Transformando Ideb, Meta e IRD em números 


&nbsp;


```{r, message=FALSE, warning=FALSE, results=FALSE}
dados$Ideb_2017=as.numeric(dados$Ideb_2017)
dados$Meta_2017=as.numeric(dados$Meta_2017)
dados$IRD=as.numeric(dados$IRD)
```


&nbsp;


###  Invertendo TDI e IED


&nbsp;


```{r, message=FALSE, warning=FALSE, results=FALSE}
dados$IED=100-dados$IED
dados$TDI=100-dados$TDI
```


&nbsp;


###  Análises Descritivas - Correlação - 2019


&nbsp;


```{r, message=FALSE, warning=FALSE}

dados_2019a=dados[, c(3, 7:11)]
dados_2019=na.omit(dados_2019a)
summary(dados_2019a)
```


&nbsp;


```{r, message=FALSE, warning=FALSE, results=FALSE, fig.width = 12, fig.height = 8}
M = cor(dados_2019[,2:6])
testRes = cor.mtest(dados_2019[,2:6], conf.level = 0.95)
corrplot(M, p.mat = testRes$p, method = 'circle', type = 'lower', insig='blank',
         addCoef.col ='black', number.cex = 0.8, order = 'AOE', diag=FALSE)
```


&nbsp;


###  Análises Descritivas - Correlação - 2017


&nbsp;


```{r, message=FALSE, warning=FALSE}
dados_2017a=dados[, c(3, 6:11)]
dados_2017b=dados_2017a[, -3]
dados_2017=na.omit(dados_2017b)
summary(dados_2017)
```


&nbsp;


```{r, message=FALSE, warning=FALSE, results=FALSE, fig.width = 12, fig.height = 8}
N = cor(dados_2017[,2:6])
testRes2 = cor.mtest(dados_2017[,2:6], conf.level = 0.95)
corrplot(N, p.mat = testRes2$p, method = 'circle', type = 'lower', insig='blank',
         addCoef.col ='black', number.cex = 0.8, order = 'AOE', diag=FALSE)
```



&nbsp;


###  Análises DEA - 2019



```{r, message=FALSE, warning=FALSE}
y_2019= read_data(datadea = dados_2019,
                  ni = 4,
                  no = 1,
                  dmus = 1,
                  inputs = 3:6,
                  outputs = 2,
                  nc_inputs = NULL,
                  nc_outputs = NULL,
                  nd_inputs = NULL,
                  nd_outputs = NULL,
                  ud_inputs = NULL,
                  ud_outputs = NULL)


result_2019<- model_basic(y_2019,
                          dmu_eval = NULL,
                          dmu_ref = NULL,
                          orientation = "oo",
                          rts =  "vrs")

eff_2019<-efficiencies(result_2019)
eficiencia_2019=1/eff_2019
summary(eficiencia_2019)
sd(eficiencia_2019)
```



&nbsp;


```{r, message=FALSE, warning=FALSE, results=FALSE, fig.width = 12, fig.height = 8}
plot(result_2019)
```


&nbsp;


```{r, message=FALSE, warning=FALSE, results=FALSE, fig.width = 12, fig.height = 8}
dadosw=data.frame(cbind(eff_2019, eficiencia_2019))

ggplot(data = dadosw, aes(x = eficiencia_2019)) +
  geom_histogram(fill='#0072B2', color ='black', lwd=1)+
  ylab("Frequência") +
  xlab("Escores de eficiência") +
  theme_bw()
```


&nbsp;


###  Análises DEA - 2017


&nbsp;


```{r, message=FALSE, warning=FALSE}
y_2017= read_data(datadea = dados_2017,
                  ni = 4,
                  no = 1,
                  dmus = 1,
                  inputs = 3:6,
                  outputs = 2,
                  nc_inputs = NULL,
                  nc_outputs = NULL,
                  nd_inputs = NULL,
                  nd_outputs = NULL,
                  ud_inputs = NULL,
                  ud_outputs = NULL)


result_2017<- model_basic(y_2017,
                          dmu_eval = NULL,
                          dmu_ref = NULL,
                          orientation = "oo",
                          rts =  "vrs")


eff_2017<-efficiencies(result_2017)
eficiencia_2017=1/eff_2017
summary(eficiencia_2017)
sd(eficiencia_2017)
```


&nbsp;


```{r, message=FALSE, warning=FALSE, results=FALSE, fig.width = 12, fig.height = 8}
plot(result_2017)
```


&nbsp;


###  Índice de Malmquist


&nbsp;


```{r, message=FALSE, warning=FALSE}
dadosx=dados[, c(3, 6:11)]
dadosx2=na.omit(dadosx)

x0 <- as.matrix(dadosx2[,4:7])
y0 <- as.matrix(dadosx2[,2])
x1 <- as.matrix(dadosx2[,4:7])
y1 <- as.matrix(dadosx2[,3])

m <- malmq(x0,y0,,x1,y1,,RTS="vrs")
```


&nbsp;


```{r, message=FALSE, warning=FALSE}
print(m$mq) #Índice de Malmquist para produtividade
```

&nbsp;


```{r, message=FALSE, warning=FALSE}
summary(m$mq) #Índice de Malmquist para produtividade
```


&nbsp;


```{r, message=FALSE, warning=FALSE}
print(m$tc) # Índice de mudança tecnológica
```
&nbsp;


```{r, message=FALSE, warning=FALSE}
summary(m$tc) #Índice de mudança tecnológica
```


&nbsp;


```{r, message=FALSE, warning=FALSE}
print(m$ec) #Índice de mudança de eficiência
```


&nbsp;


```{r, message=FALSE, warning=FALSE}
summary(m$ec) #Índice de mudança de eficiência
```


&nbsp;


```{r, message=FALSE, warning=FALSE}
dadosw2=data.frame(cbind(m$mq, m$tc, m$ec))

ggplot(data = dadosw2, aes(x = X1)) +
  geom_histogram(fill='#0072B2', color ='black', lwd=1)+
  ylab("Frequência") +
  xlab("Índice de Malmquist") +
  theme_bw()
```


&nbsp;


###  Parceiros de excelência

&nbsp;


```{r, message=FALSE, warning=FALSE}
references(result_2019)
```