---
title: "Relatorio Tese - Capítulo 2"
author: "Denilson Junio Marques Soares"
date: '2023-01-30'
output: html_document
---
# Análises da Tese - Capítulo 2

##### Carregamento de Pacotes

```{r pacotes, message=FALSE, warning=FALSE}
library(ggplot2)
library(dplyr)
library(babynames)
library(ggrepel)
library(tidyr)
library(hrbrthemes)
library(readxl)
library(ltm)
library(geobr)
library(sf)
library(dplyr)
library(rio)
library(readr)
library(leaflet)
library(geometry)
library(RColorBrewer)
library(GGally)
library(shadowtext)
library(VennDiagram)
library(rmarkdown)
```
#
#
#
##### Diretório

```{r, message=FALSE, warning=FALSE, results=FALSE}
setwd("C:\\Users\\UFES\\Desktop\\Tese_DenilsonSoares\\Capitulo 2") 
```


&nbsp;




### FIGURA 8


&nbsp;



#### Correlação entre nível de aprendizagem no 5° do Ensino Fundamental e desigualdades por NSE, Raça e Gênero



&nbsp;



```{r, warning=FALSE, message=FALSE}
diag_fun <- function(data, mapping, hist=list(), ...){
  
  X = eval_data_col(data, mapping$x)
  mn = mean(X)
  s = sd(X)
  
  ggplot(data, mapping) + 
    do.call(function(...) geom_histogram(aes(y =..density..), ...), hist) +
    stat_function(fun = dnorm, args = list(mean = mn, sd = s), ...)
}
```


```{r, warning=FALSE, message=FALSE}
Dados_IDeA <- read_excel("IDeA_dados.xlsx")
Dados_IDeA_5ano=Dados_IDeA[ , c(1, 2,4,14, 16, 6,8,10,12)]
names(Dados_IDeA_5ano)[2:9] <- c("Português", "Matemática", "NSE_Port", "NSE_Mat", "Raça_Port", "Raça_Mat", "Sexo_Port", "Sexo_Mat")
Dados_IDeA_9ano=Dados_IDeA[ , c(1, 18, 20, 30, 32, 22, 24, 26, 28)]
names(Dados_IDeA_9ano)[2:9] <- c("Português", "Matemática", "NSE_Port", "NSE_Mat", "Raça_Port", "Raça_Mat", "Sexo_Port", "Sexo_Mat")
```


```{r, warning=FALSE, message=FALSE, fig.width = 12, fig.height = 7}
ggpairs(Dados_IDeA_5ano[,-1],  diag = list(continuous = wrap(diag_fun, hist=list(fill="gray", colour="Blue"), 
                                                                 colour="Black", lwd=1)),
        lower = list(continuous = wrap("smooth", color="Blue", se=T)))  +theme_bw()
```





&nbsp;




### FIGURA 9


&nbsp;



#### Correlação entre nível de aprendizagem no 9° do Ensino Fundamental e desigualdades por NSE, Raça e Gênero



&nbsp;





```{r, warning=FALSE, message=FALSE, fig.width = 12, fig.height = 7}
ggpairs(Dados_IDeA_9ano[,-1],  diag = list(continuous = wrap(diag_fun, hist=list(fill="gray", colour="Blue"), 
                                                                 colour="Black", lwd=1)),
        lower = list(continuous = wrap("smooth", color="Blue", se=T)))  +theme_bw()

```




&nbsp;




### FIGURA 10


&nbsp;



#### Análise geoespacial da evolução do nível de aprendizagem, mensurado via IDeA, para o 5° ano do Ensino Fundamental


&nbsp;



```{r, warning=FALSE, message=FALSE, results=FALSE}
all_mun_ms <- read_municipality(code_muni=32, year=1991)
```



&nbsp;



```{r, warning=FALSE, message=FALSE}
dataset_5ano = left_join(all_mun_ms, Dados_IDeA_5ano, by=c("code_muni"="código_município"))

ggplot() +
  geom_sf(data=dataset_5ano, aes(fill=Matemática), color= NA, size=.15)+
  labs(title="Aprendizagem em Matemática - 5° ano",
       caption='', size=8)+
  scale_fill_distiller(palette = "RdYlBu", limits=c(min(dataset_5ano$Matemática), max(dataset_5ano$Matemática)),
                       name="IDeA")+
  theme_minimal()
```



&nbsp;



```{r, warning=FALSE, message=FALSE}
ggplot() +
  geom_sf(data=dataset_5ano, aes(fill=Português), color= NA, size=.15)+
  labs(title="Aprendizagem em Português - 5° ano",
       caption='', size=8)+
  scale_fill_distiller(palette = "RdYlBu", limits=c(min(dataset_5ano$Português), max(dataset_5ano$Português)),
                       name="IDeA")+
  theme_minimal()
```




&nbsp;




### FIGURA 11


&nbsp;



#### Análise geoespacial da evolução do nível de aprendizagem, mensurado via IDeA, para o 9° ano do Ensino Fundamental


&nbsp;






```{r, warning=FALSE, message=FALSE}
dataset_9ano = left_join(all_mun_ms, Dados_IDeA_9ano, by=c("code_muni"="código_município"))

ggplot() +
  geom_sf(data=dataset_9ano, aes(fill=Matemática), color= NA, size=.15)+
  labs(title="Aprendizagem em Matemática - 9° ano",
       caption='', size=8)+
  scale_fill_distiller(palette = "RdYlBu", limits=c(min(dataset_9ano$Matemática), max(dataset_9ano$Matemática)),
                       name="IDeA")+
  theme_minimal()
```



&nbsp;



```{r, warning=FALSE, message=FALSE}
ggplot() +
  geom_sf(data=dataset_9ano, aes(fill=Português), color= NA, size=.15)+
  labs(title="Aprendizagem em Português - 9° ano",
       caption='', size=8)+
  scale_fill_distiller(palette = "RdYlBu", limits=c(min(dataset_9ano$Português), max(dataset_9ano$Português)),
                       name="IDeA")+
  theme_minimal()
```


&nbsp;


### FIGURA 12


&nbsp;



#### Análise geoespacial da evolução do Ioeb no Espírito Santo



&nbsp;



```{r, warning=FALSE, message=FALSE}
Dados_Ioeb <- read_excel("Dados_Ioeb.xlsx")

Dados_Ioeb_2015=subset(Dados_Ioeb, ano_IOEB==2015)
Dados_Ioeb_2017=subset(Dados_Ioeb, ano_IOEB==2017)
Dados_Ioeb_2019=subset(Dados_Ioeb, ano_IOEB==2019)
Dados_Ioeb_2021=subset(Dados_Ioeb, ano_IOEB==2021)

dataset_ioeb_2015 = left_join(all_mun_ms, Dados_Ioeb_2015, by=c("code_muni"="co_munic")) 
dataset_ioeb_2017 = left_join(all_mun_ms, Dados_Ioeb_2017, by=c("code_muni"="co_munic")) 
dataset_ioeb_2019 = left_join(all_mun_ms, Dados_Ioeb_2019, by=c("code_muni"="co_munic")) 
dataset_ioeb_2021 = left_join(all_mun_ms, Dados_Ioeb_2021, by=c("code_muni"="co_munic")) 

ggplot() +
  geom_sf(data=dataset_ioeb_2015, aes(fill=IOEB_AR), color= NA, size=.15)+
  labs(title="Ioeb 2015",
       caption='', size=8)+
  scale_fill_distiller(palette = "RdYlBu", limits=c(3.7, 5.9),
                       name="Ioeb")+
  theme_minimal()
```




&nbsp;



```{r, warning=FALSE, message=FALSE}
ggplot() +
  geom_sf(data=dataset_ioeb_2017, aes(fill=IOEB_AR), color= NA, size=.15)+
  labs(title="Ioeb 2017",
       caption='', size=8)+
  scale_fill_distiller(palette = "RdYlBu", limits=c(3.7, 5.9),
                       name="Ioeb")+
  theme_minimal()
```


&nbsp;



```{r, warning=FALSE, message=FALSE}
ggplot() +
  geom_sf(data=dataset_ioeb_2019, aes(fill=IOEB_AR), color= NA, size=.15)+
  labs(title="Ioeb 2019",
       caption='', size=8)+
  scale_fill_distiller(palette = "RdYlBu", limits=c(3.7, 5.9),
                       name="Ioeb")+
  theme_minimal()
```
  


&nbsp;



```{r, warning=FALSE, message=FALSE}
  ggplot() +
  geom_sf(data=dataset_ioeb_2021, aes(fill=IOEB_AR), color= NA, size=.15)+
  labs(title="Ioeb 2021",
       caption='', size=8)+
  scale_fill_distiller(palette = "RdYlBu", limits=c(3.7, 5.9),
                       name="Ioeb")+
  theme_minimal()
```


&nbsp;


### FIGURA 13


&nbsp;



#### Evolução dos componentes por edição do Ioeb




&nbsp;


```{r, warning=FALSE, message=FALSE}
Dados_Ioeb <- read_excel("Ioeb_oficial_ES.xlsx")

Dados_Ioeb_2015=subset(Dados_Ioeb, ano_IOEB==2015)
Dados_Ioeb_2017=subset(Dados_Ioeb, ano_IOEB==2017)
Dados_Ioeb_2019=subset(Dados_Ioeb, ano_IOEB==2019)
Dados_Ioeb_2021=subset(Dados_Ioeb, ano_IOEB==2021)

data_frame_Insumos <- data.frame(Indicador = c( 
round(Dados_Ioeb_2015$ioeb_insumos, 2),     
round(Dados_Ioeb_2017$ioeb_insumos, 2),
round(Dados_Ioeb_2019$ioeb_insumos, 2),               
round(Dados_Ioeb_2021$ioeb_insumos, 2), 
round(Dados_Ioeb_2015$ioeb_results, 2),              
round(Dados_Ioeb_2017$ioeb_results, 2),               
round(Dados_Ioeb_2019$ioeb_results, 2),               
round(Dados_Ioeb_2021$ioeb_results, 2),
round(Dados_Ioeb_2015$idebanosiniciaisajustado, 2),	 
round(Dados_Ioeb_2017$idebanosiniciaisajustado, 2),   
round(Dados_Ioeb_2019$idebanosiniciaisajustado, 2),   
round(Dados_Ioeb_2021$idebanosiniciaisajustado, 2),
round(Dados_Ioeb_2015$idebanosfinaisajustado, 2),    
round(Dados_Ioeb_2017$idebanosfinaisajustado, 2),     
round(Dados_Ioeb_2019$idebanosfinaisajustado, 2),     
round(Dados_Ioeb_2021$idebanosfinaisajustado, 2),
round(Dados_Ioeb_2015$matriclqemajustada, 2),	       
round(Dados_Ioeb_2017$matriclqemajustada, 2),         
round(Dados_Ioeb_2019$matriclqemajustada, 2),         
round(Dados_Ioeb_2021$matriclqemajustada, 2),
round(Dados_Ioeb_2015$docentesnvelsuperior, 2),      
round(Dados_Ioeb_2017$docentesnvelsuperior, 2),       
round(Dados_Ioeb_2019$docentesnvelsuperior, 2),       
round(Dados_Ioeb_2021$docentesnvelsuperior, 2),
round(Dados_Ioeb_2015$jornada, 2),	                 
round(Dados_Ioeb_2017$jornada, 2),                    
round(Dados_Ioeb_2019$jornada, 2),                    
round(Dados_Ioeb_2021$jornada, 2),
round(Dados_Ioeb_2015$expdiretores3, 2),	           
round(Dados_Ioeb_2017$expdiretores3, 2),              
round(Dados_Ioeb_2019$expdiretores3, 2),              
round(Dados_Ioeb_2021$expdiretores3, 2),
round(Dados_Ioeb_2015$expdiretores6, 2),             
round(Dados_Ioeb_2017$expdiretores6, 2),              
round(Dados_Ioeb_2019$expdiretores6, 2),              
round(Dados_Ioeb_2021$expdiretores6, 2),	
round(Dados_Ioeb_2015$atendei, 2),                   
round(Dados_Ioeb_2017$atendei, 2),                    
round(Dados_Ioeb_2019$atendei, 2),                    
round(Dados_Ioeb_2021$atendei, 2)),
Ano = c('2015', '2017','2019','2021',
        '2015', '2017','2019','2021',
        '2015', '2017','2019','2021',
        '2015', '2017','2019','2021',
        '2015', '2017','2019','2021',
        '2015', '2017','2019','2021',
        '2015', '2017','2019','2021',
        '2015', '2017','2019','2021',
        '2015', '2017','2019','2021',
        '2015', '2017','2019','2021'),
Ind = c('Ioeb_Insumos_ES','Ioeb_Insumos_ES','Ioeb_Insumos_ES','Ioeb_Insumos_ES',
        'Ioeb_Resultados_ES','Ioeb_Resultados_ES','Ioeb_Resultados_ES','Ioeb_Resultados_ES',
        'Ideb_AI_ajustado', 'Ideb_AI_ajustado', 'Ideb_AI_ajustado', 'Ideb_AI_ajustado', 
        'Ideb_AF_ajustado', 'Ideb_AF_ajustado', 'Ideb_AF_ajustado', 'Ideb_AF_ajustado',
        'Taxa_Matr_ajustado', 'Taxa_Matr_ajustado', 'Taxa_Matr_ajustado', 'Taxa_Matr_ajustado',
        'Docentes_NS','Docentes_NS','Docentes_NS','Docentes_NS',
        'Jornada', 'Jornada', 'Jornada', 'Jornada',
        'Exp_Diretores3','Exp_Diretores3','Exp_Diretores3','Exp_Diretores3',
        'Exp_Diretores6','Exp_Diretores6','Exp_Diretores6','Exp_Diretores6',
        'Atendimento_EI','Atendimento_EI','Atendimento_EI','Atendimento_EI'))
Insumos <- c("Docentes_NS", "Exp_Diretores3", "Exp_Diretores6", 
             "Jornada", "Atendimento_EI","Ideb_AI_ajustado",
             "Ideb_AF_ajustado", "Taxa_Matr_ajustado", "Ioeb_Insumos_ES", "Ioeb_Resultados_ES")
```



&nbsp;


```{r, warning=FALSE, message=FALSE, fig.width = 20, fig.height = 12}
ggplot(data_frame_Insumos, aes(x = factor(Ind,Insumos), y = Indicador, fill = Ano, label= Indicador),)+ 
  geom_col(position = "dodge", width=.8) +
  geom_text(position = position_dodge(width = 0.95), vjust = -0.5) +
  xlab("Variáveis") +
  ylab("Índices estimados") +
  theme_ipsum() 
```




&nbsp;


### FIGURA 14


&nbsp;



#### Quantitativo de matrículas no Espírito Santo por quadrantes do Ioeb 2021




&nbsp;


```{r, warning=FALSE, message=FALSE}
dados_graf <- read_excel("Ioeb_Categorias_Mun.xlsx")
    all_mun_ms <- read_municipality(code_muni=32, year=1991)
    dataset_final = left_join(all_mun_ms, dados_graf, by=c("code_muni"="co_munic"))   
    BLUE="#076fa2"
    
    Critico=subset(dados_graf, dados_graf$Quadrante ==1)
    Atencao=subset(dados_graf, dados_graf$Quadrante ==2)
    Desenvolvimento=subset(dados_graf, dados_graf$Quadrante ==3)
    Otimizado=subset(dados_graf, dados_graf$Quadrante ==4)
    nd=subset(dados_graf, dados_graf$Quadrante ==0)
    
    names <- c("Critico", "Atencao", "Em Desenvolvimento", "Otimizado")
        data <- data.frame(
      count = c(306.646, 109.743, 176.809, 196.729), 
      name = factor(names, levels = names)
    )
```




&nbsp;


```{r, warning=FALSE, message=FALSE}
ggplot(data) +
      geom_col(aes(count, name), fill = BLUE, width = 0.6)+
      xlab("Quantitativo de Matriculas") +
      ylab("Classificacao") +
    theme_ipsum() +
      geom_shadowtext(
        data = subset(data, count < 8),
        aes(count, y = name, label = count),
        hjust = 0,
        nudge_x = 0.2,
        colour = BLUE,
        bg.colour = "white",
        bg.r = 0.1,
        family = "Econ Sans Cnd",
        size = 6
      ) + 
      geom_text(
        data = subset(data, count >= 8),
        aes(0, y = name, label = count),
        hjust = 0,
        nudge_x = 0.2,
        colour = "white",
        family = "Econ Sans Cnd",
        size = 6
      )
```





&nbsp;


### FIGURA 15


&nbsp;



#### Percentual de matrículas no Espírito Santo por quadrantes do Ioeb 2021



&nbsp;



```{r, warning=FALSE, message=FALSE}
count.data <- data.frame(
  Classificacao = c("Critico", "Atencao", "Em Desenvolvimento", "Otimizado"),
  n = c(306.646, 109.743, 176.809, 196.729),
  prop = c(round(100*306.646/789.927,2), round(100*109.743/789.927,2), round(100*176.809/789.927,2), round(100*196.729/789.927,2))
)

count.data <- count.data %>%
  arrange(desc(Classificacao)) %>%
  mutate(lab.ypos = cumsum(prop) - 0.5*prop)

mycols <- c("#B24745FF", "#DF8F44FF","#00A1D5FF", "#79AF97FF")

ggplot(count.data, aes(x = 2, y = prop, fill = Classificacao)) +
  geom_bar(stat = "identity", color = "white", size = 1.2) +
  coord_polar(theta = "y", start = 0)+
  geom_text(aes(y = lab.ypos, label = prop), color = "white", size = 5)+
  scale_fill_manual(values = mycols) +
  labs(fill = "Classificacao (em %)")+
  theme_void()+
  xlim(0.5, 2.5)
```    




&nbsp;


### FIGURA 16


&nbsp;



#### Distribuição das escolas participantes do IDE 2019 por etapa de ensino



&nbsp;



```{r,results = FALSE, warning=FALSE, message=FALSE, fig.width = 7, fig.height = 3}
draw.triple.venn(area1 = 210, area2 = 277, area3 = 277, n12 = 135, n23 = 205, n13 = 135, n123 = 76,
                 category = c("Anos Iniciais EF", "Anos Finais EF", "Ensino Médio"),
                 col=2:4, cex=2, fill=2:4,lwd=2,scale=T,euler.d=TRUE)
```





&nbsp;


### FIGURA 17


&nbsp;



#### Evolução do IDE 2014 - 2019 para as escolas que ofertaram pelo menos uma matrícula no Ensino Médio



&nbsp;



```{r, results = FALSE, warning=FALSE, message=FALSE}
Dados_extra <- read_excel("Dados_extra.xlsx")
Dados_IDE <- read_excel("Dados_IDE.xlsx")
dataset_final = left_join(Dados_extra, Dados_IDE, by=c("CO_ENTIDADE"="codigo_escola"))
dataset_EM= dataset_final[dataset_final$IN_MED == 1,]
dim(dataset_EM)
name=c( rep("2014",291), rep("2015",291), rep("2016",291), rep("2017",291), rep('2018', 291), rep('2019', 291))
value=c(as.numeric(dataset_EM$IDE2014), as.numeric(dataset_EM$IDE2015),
        as.numeric(dataset_EM$IDE2016), as.numeric(dataset_EM$IDE2017),
        as.numeric(dataset_EM$IDE2018), as.numeric(dataset_EM$IDE2019))
data=data.frame(name,value)

sample_size = data %>% group_by(name) %>% summarize(num=n())

# Plot
a=data %>%
  ggplot( aes(x=name, y=value, fill=name)) +
  stat_boxplot(geom = "errorbar", width = .33) +
  geom_violin(width=0.5, fill = "grey95", colour = "Black") +
  geom_boxplot(width=0.3, fill = "green", color="black", alpha=0.2) +
  stat_summary(aes(shape = "média"),
               geom = "point",
               color="Black",
               fun = mean,
               size = 2) +
  theme_bw() +
  labs(x = "Edição do IDE", y = "Indicador de Desenvolvimento das Escolas (IDE)") +
  ylim(0,85)+
  theme(legend.position = "none")
```

```{r, echo=FALSE, warning=FALSE, message=FALSE, fig.width = 12, fig.height = 8}
a + annotate("text", label = "n = 277", x = 1, y = 17, size = 4.5, colour = "Black")+
annotate("text", label = "M = 47,1 a", x = 1, y = 13, size = 4.5, colour = "Black")+
annotate("text", label = "DP = 12,3", x = 1, y = 9, size = 4.5, colour = "Black")+
annotate("text", label = "CV = 26,1%", x = 1, y = 5, size = 4.5, colour = "Black")+
annotate("text", label = "n = 277", x = 2, y = 17, size = 4.5, colour = "Black")+
annotate("text", label = "M = 51,5 bc", x = 2, y = 13, size = 4.5, colour = "Black")+
annotate("text", label = "DP = 11,1", x = 2, y = 9, size = 4.5, colour = "Black")+
annotate("text", label = "CV = 21,4%", x = 2, y = 5, size = 4.5, colour = "Black")+
annotate("text", label = "n = 267", x = 3, y = 17, size = 4.5, colour = "Black")+
annotate("text", label = "M = 50,8 b", x = 3, y = 13, size = 4.5, colour = "Black")+
annotate("text", label = "DP = 10,6", x = 3, y = 9, size = 4.5, colour = "Black")+
annotate("text", label = "CV = 20,6%", x = 3, y = 5, size = 4.5, colour = "Black")+
annotate("text", label = "n = 276", x = 4, y = 17, size = 4.5, colour = "Black")+
annotate("text", label = "M = 53,22 c", x = 4, y = 13, size = 4.5, colour = "Black")+
annotate("text", label = "DP = 10,9", x = 4, y = 9, size = 4.5, colour = "Black")+
annotate("text", label = "CV = 20,5%", x = 4, y = 5, size = 4.5, colour = "Black")+
annotate("text", label = "n = 275", x = 5, y = 17, size = 4.5, colour = "Black")+
annotate("text", label = "M = 55,1 d", x = 5, y = 13, size = 4.5, colour = "Black")+
annotate("text", label = "DP = 10,1", x = 5, y = 9, size = 4.5, colour = "Black")+
annotate("text", label = "CV = 18,4%", x = 5, y = 5, size = 4.5, colour = "Black")+
annotate("text", label = "n = 277", x = 6, y = 17, size = 4.5, colour = "Black")+
annotate("text", label = "M = 56,9 e", x = 6, y = 13, size = 4.5, colour = "Black")+
annotate("text", label = "DP = 9,9", x = 6, y = 9, size = 4.5, colour = "Black")+
annotate("text", label = "CV = 17,3%", x = 6, y = 5, size = 4.5, colour = "Black")+
annotate("text", label = "Obs.: Médias seguidas pela mesma letra não diferem entre si pelo teste t de Student (p-valor > 0,05)", x = 2.675, y = 1, size = 4.5, colour = "Black")
```




&nbsp;


### FIGURA 18


&nbsp;



#### Gráfico de dispersão entre o IDE e o Ideb alcançado pelas escolas que ofertaram pelo menos uma matrícula no Ensino Médio em 2019



&nbsp;



```{r, results = FALSE, warning=FALSE, message=FALSE}
Dados_IDEB_EM <- read_excel("Ideb_EM.xlsx")
dados_corr = left_join(dataset_EM, Dados_IDEB_EM, by=c("CO_ENTIDADE"="codigo_EM"))

ggplot(dados_corr, aes(x=as.numeric(IDE2019), y=as.numeric(IDEB2019_EM))) +
  geom_point() +
  geom_smooth(method=lm , color="red", fill="#69b3a2", se=TRUE) +
    labs(x = "Indicador de Desenvolvimento das Escolas (IDE)", y = "Índice de Desenvolvimento da Educação Básica (Ideb)") +
  theme_ipsum()
```




&nbsp;


### FIGURA 19


&nbsp;



#### Evolução dos municípios do Espírito Santo no IDE entre 2014 e 2019



&nbsp;

```{r, warning=FALSE, message=FALSE}
Dados_IDE <- read_excel("Dados_IDE_munic.xlsx")
all_mun_ms <- read_municipality(code_muni=32, year=1991)
dataset_final = left_join(all_mun_ms, Dados_IDE, by=c("code_muni"="codigo_escola"))
```


&nbsp;


```{r, warning=FALSE, message=FALSE}
ggplot() +
  geom_sf(data=dataset_final, aes(fill=IDE2014), color= NA, size=.15)+
  labs(title="IDE - 2014",
       caption='Fonte: Elaboração própria', size=8)+
  scale_fill_distiller(palette = "RdYlBu", limits=c(20, 85),
                       name="IDE")+
  theme_minimal()
```
  


&nbsp;



```{r, warning=FALSE, message=FALSE}
ggplot() +
  geom_sf(data=dataset_final, aes(fill=IDE2015), color= NA, size=.15)+
  labs(title="IDE - 2015",
       caption='Fonte: Elaboração própria', size=8)+
  scale_fill_distiller(palette = "RdYlBu", limits=c(20, 85),
                       name="IDE")+
  theme_minimal()
```
  


&nbsp;



```{r, warning=FALSE, message=FALSE}
ggplot() +
  geom_sf(data=dataset_final, aes(fill=IDE2016), color= NA, size=.15)+
  labs(title="IDE - 2016",
       caption='Fonte: Elaboração própria', size=8)+
  scale_fill_distiller(palette = "RdYlBu", limits=c(20, 85),
                       name="IDE")+
  theme_minimal()
```
  


&nbsp;



```{r, warning=FALSE, message=FALSE}
ggplot() +
  geom_sf(data=dataset_final, aes(fill=IDE2017), color= NA, size=.15)+
  labs(title="IDE - 2017",
       caption='Fonte: Elaboração própria', size=8)+
  scale_fill_distiller(palette = "RdYlBu", limits=c(20, 85),
                       name="IDE")+
  theme_minimal()
```
  


&nbsp;



```{r, warning=FALSE, message=FALSE}
ggplot() +
  geom_sf(data=dataset_final, aes(fill=IDE2018), color= NA, size=.15)+
  labs(title="IDE - 2018",
       caption='Fonte: Elaboração própria', size=8)+
  scale_fill_distiller(palette = "RdYlBu", limits=c(20, 85),
                       name="IDE")+
  theme_minimal()
```
  


&nbsp;



```{r, warning=FALSE, message=FALSE}
ggplot() +
  geom_sf(data=dataset_final, aes(fill=IDE2019), color= NA, size=.15)+
  labs(title="IDE - 2019",
       caption='Fonte: Elaboração própria', size=8)+
  scale_fill_distiller(palette = "RdYlBu", limits=c(20, 85),
                       name="IDE")+
  theme_minimal()
```


