---
title: "Relatorio Tese - Capítulo 3"
author: "Denilson Junio Marques Soares"
date: "2023-03-09"
output: html_document
---

# Análises da Tese - Capítulo 3

##### Carregamento de Pacotes

```{r pacotes, message=FALSE, warning=FALSE}
library(readxl)
library(dplyr)
library(haven)
library(psych)
library(lm.beta)
library(car)
library(rstatix)
library(olsrr)
library(ggplot2)
library(GGally)
library(lmtest)
library(data.table)
library(performance)
library(see)
library(patchwork)
```
&nbsp;


### Leitura dos dados


&nbsp;


```{r, warning=FALSE, message=FALSE}
setwd("C:\\Users\\UFES\\Desktop\\Tese_DenilsonSoares\\Capítulo 3")
dados <- read_excel("Dados_contexto.xlsx")
dados$IRD=as.numeric(dados$IRD)
```


&nbsp;


### Função para as análises gráficas


&nbsp;


```{r, warning=FALSE, message=FALSE}
diag_fun <- function(data, mapping, hist=list(), ...){
  
  X = eval_data_col(data, mapping$x)
  mn = mean(X)
  s = sd(X)
  
  ggplot(data, mapping) + 
    do.call(function(...) geom_histogram(aes(y =..density..), ...), hist) +
    stat_function(fun = dnorm, args = list(mean = mn, sd = s), ...)
}
```


&nbsp;


### Indicadores de contexto relacionados aos alunos


&nbsp;


```{r, warning=FALSE, message=FALSE}
alunos=data.frame(dados$Ideb, dados$Inse, dados$TDI, dados$PCB, dados$PCH)
names(alunos)[1:5] <- c("Ideb", "Inse", "TDI", "PCB", "PCH")
summary(alunos)
```


&nbsp;

### FIGURA 20


&nbsp;

```{r, warning=FALSE, message=FALSE, fig.width = 9, fig.height = 6}
ggpairs(alunos,  diag = list(continuous = wrap(diag_fun, hist=list(fill="gray", colour="Blue"), 
                                               colour="Black", lwd=1)),
        lower = list(continuous = wrap("smooth", color="Blue", se=T)))  +theme_bw()
```


&nbsp;


### Indicadores de contexto relacionados aos docentes


&nbsp;


```{r, warning=FALSE, message=FALSE}
docentes=data.frame(dados$Ideb, dados$DSU, dados$AFD, dados$IED, dados$IRD)
names(docentes)[1:5] <- c("Ideb", "DSU", "AFD", "IED", "IRD")
summary(docentes)
```


&nbsp;


### FIGURA 21


&nbsp;

```{r, warning=FALSE, message=FALSE, fig.width = 9, fig.height = 6}
ggpairs(docentes,  diag = list(continuous = wrap(diag_fun, hist=list(fill="gray", colour="Blue"), 
                                               colour="Black", lwd=1)),
        lower = list(continuous = wrap("smooth", color="Blue", se=T)))  +theme_bw()
```


&nbsp;


### Indicadores de contexto relacionados às escolas


&nbsp;


```{r, warning=FALSE, message=FALSE}
escolas=data.frame(dados$Ideb, dados$ATU, dados$HDU, dados$ICG, dados$TNR, dados$INF)
names(escolas)[1:6] <- c("Ideb", "ATU", "HDU", "ICG", "TNR", "INF")
summary(escolas)
```


&nbsp;

### FIGURA 22


&nbsp;

```{r, warning=FALSE, message=FALSE, fig.width = 9, fig.height = 6}
ggpairs(escolas,  diag = list(continuous = wrap(diag_fun, hist=list(fill="gray", colour="Blue"), 
                                               colour="Black", lwd=1)),
        lower = list(continuous = wrap("smooth", color="Blue", se=T)))  +theme_bw()
```


&nbsp;


### Ajuste do Modelo de Regressão Linear Múltipla


&nbsp;


```{r, warning=FALSE, message=FALSE}
fit <- lm(data = dados, Ideb ~ Inse + TDI + PCB + IED + IRD + HDU + ICG + TNR)
step_fit_p <- ols_step_backward_p(model = fit, prem = 0.05, details = TRUE)
```


&nbsp;


```{r, warning=FALSE, message=FALSE}
fit <- lm(data = dados, Ideb ~ Inse + TDI + PCB + IED)
```


&nbsp;


### Diagnóstico do Modelo






&nbsp;

#### Análise gráfica:



&nbsp;


### FIGURA 23


&nbsp;



```{r, warning=FALSE, message=FALSE, fig.width = 9, fig.height = 10}
check_model(fit)
```



&nbsp;

#### Normalidade dos resíduos:



&nbsp;

```{r, warning=FALSE, message=FALSE}


shapiro.test(fit$residuals)
```




&nbsp;



#### Independência dos resíduos (Durbin-Watson):


&nbsp;



```{r, warning=FALSE, message=FALSE}
durbinWatsonTest(fit)
```



&nbsp;



#### Homocedasticidade (Breusch-Pagan):


&nbsp;



```{r, warning=FALSE, message=FALSE}
bptest(fit)
```





&nbsp;

#### Outliers nos resíduos:



&nbsp;



```{r, warning=FALSE, message=FALSE}
summary(rstandard(fit))
```




&nbsp;

#### Multicolinearidade


&nbsp;



```{r, warning=FALSE, message=FALSE}
vif(fit)
```



&nbsp;




### Discretização dos dados

&nbsp;


```{r, warning=FALSE, message=FALSE}
dados=data.frame(dados$Ideb, dados$Inse, dados$TDI, dados$PCB, dados$IED)
names(dados)[1:5] <- c("Ideb", "Inse", "TDI", "PCB", "IED")

RRRR = subset(dados, dados$Inse <= median(dados$Inse)  & dados$IED > median(dados$IED)
              & dados$PCB <= median(dados$PCB)  & dados$TDI > median(dados$TDI))

RRRB = subset(dados, dados$Inse <= median(dados$Inse)  & dados$IED > median(dados$IED)
              & dados$PCB <= median(dados$PCB)  & dados$TDI <= median(dados$TDI))

RRBR = subset(dados, dados$Inse <= median(dados$Inse)  & dados$IED > median(dados$IED)
              & dados$PCB > median(dados$PCB) & dados$TDI > median(dados$TDI))

RRBB = subset(dados, dados$Inse <= median(dados$Inse)  & dados$IED > median(dados$IED)
              & dados$PCB > median(dados$PCB) & dados$TDI <= median(dados$TDI))

RBRR = subset(dados, dados$Inse <= median(dados$Inse)  & dados$IED <= median(dados$IED)
              & dados$PCB <= median(dados$PCB)  & dados$TDI > median(dados$TDI))

RBRB = subset(dados, dados$Inse <= median(dados$Inse)  & dados$IED <= median(dados$IED)
              & dados$PCB <= median(dados$PCB)  & dados$TDI <= median(dados$TDI))

RBBR = subset(dados, dados$Inse <= median(dados$Inse)  & dados$IED <= median(dados$IED)
              & dados$PCB > median(dados$PCB) & dados$TDI > median(dados$TDI))

RBBB = subset(dados, dados$Inse <= median(dados$Inse)  & dados$IED <= median(dados$IED)
              & dados$PCB > median(dados$PCB) & dados$TDI <= median(dados$TDI))

BRRR = subset(dados, dados$Inse > median(dados$Inse)  & dados$IED > median(dados$IED)
              & dados$PCB <= median(dados$PCB)  & dados$TDI > median(dados$TDI))

BRRB = subset(dados, dados$Inse > median(dados$Inse)  & dados$IED > median(dados$IED)
              & dados$PCB <= median(dados$PCB)  & dados$TDI <= median(dados$TDI))

BRBR = subset(dados, dados$Inse > median(dados$Inse)  & dados$IED > median(dados$IED)
              & dados$PCB > median(dados$PCB) & dados$TDI > median(dados$TDI))

BRBB = subset(dados, dados$Inse > median(dados$Inse)  & dados$IED > median(dados$IED)
              & dados$PCB > median(dados$PCB) & dados$TDI <= median(dados$TDI))

BBRR = subset(dados, dados$Inse > median(dados$Inse)  & dados$IED <= median(dados$IED)
              & dados$PCB <= median(dados$PCB)  & dados$TDI > median(dados$TDI))

BBRB = subset(dados, dados$Inse > median(dados$Inse)  & dados$IED <= median(dados$IED)
              & dados$PCB <= median(dados$PCB)  & dados$TDI <= median(dados$TDI))

BBBR = subset(dados, dados$Inse > median(dados$Inse)  & dados$IED <= median(dados$IED)
              & dados$PCB > median(dados$PCB) & dados$TDI > median(dados$TDI))

BBBB = subset(dados, dados$Inse > median(dados$Inse)  & dados$IED <= median(dados$IED)
              & dados$PCB > median(dados$PCB) & dados$TDI <= median(dados$TDI))
```




&nbsp;


#### 4 indicadores abaixo da mediana (B - baixo) e 0 indicadores acima da mediana (A - alto)


&nbsp;


```{r, warning=FALSE, message=FALSE}
dados_4B0A = RRRR
summary(dados_4B0A)
```





&nbsp;


#### 3 indicadores abaixo da mediana (B - baixo) e 1 indicadores acima da mediana (A - alto)


&nbsp;



```{r, warning=FALSE, message=FALSE}
dados_3B1A = rbind(RRRB, RRBR, RBRR, BRRR)
summary(dados_3B1A)
```




&nbsp;


#### 2 indicadores abaixo da mediana (B - baixo) e 2 indicadores acima da mediana (A - alto)


&nbsp;



```{r, warning=FALSE, message=FALSE}
dados_2B2A = rbind(RRBB, RBRB, RBBR, BRRB, BRBR, BBRR)
summary(dados_2B2A)
```




&nbsp;


#### 1 indicadores abaixo da mediana (B - baixo) e 3 indicadores acima da mediana (A - alto)


&nbsp;





```{r, warning=FALSE, message=FALSE}
dados_1B3A = rbind(RBBB, BRBB, BBRB, BBBR)
summary(dados_1B3A)
```





&nbsp;


#### 0 indicadores abaixo da mediana (B - baixo) e 4 indicadores acima da mediana (A - alto)


&nbsp;





```{r, warning=FALSE, message=FALSE}
dados_0B4A = BBBB
summary(dados_0B4A)
```





&nbsp;


### Boxplots para as notas no Ideb, considerando a discretização dos dados


&nbsp;

```{r, results = FALSE, warning=FALSE, message=FALSE}
name=c( rep('0B4A', 28), rep("1B3A",58), rep("2B2A",54),rep("3B1A",49), rep("4B0A",33))
value=c(dados_0B4A$Ideb, dados_1B3A$Ideb,dados_2B2A$Ideb, dados_3B1A$Ideb,  dados_4B0A$Ideb)
data=data.frame(name,value)

sample_size = data %>% group_by(name) %>% summarize(num=n())

# Plot
a=data %>%
  ggplot( aes(x=name, y=value, fill=name)) +
  stat_boxplot(geom = "errorbar", width = .33) +
  geom_violin(width=0.5, fill = "grey95", colour = "Black") +
  geom_boxplot(width=0.3, fill = "green", color="black", alpha=0.2) +
  stat_summary(aes(shape = "média"),
               geom = "point",
               color="Black",
               fun = mean,
               size = 2) +
  theme_bw() +
  labs(x = "Dados discretizados", y = "Indice de Desenvolvimento da Educação Básica (Ideb)") +
  ylim(1.9,6.5)+
  theme(legend.position = "none")
```



&nbsp;



### FIGURA 24


&nbsp;


```{r, echo=FALSE, warning=FALSE, message=FALSE, fig.width = 11, fig.height = 7}
a + annotate("text", label = "n = 28", x = 1, y = 2.9, size = 4.5, colour = "Black")+
annotate("text", label = "M = 5,268", x = 1, y = 2.6, size = 4.5, colour = "Black")+
annotate("text", label = "DP = 0,470", x = 1, y = 2.3, size = 4.5, colour = "Black")+
annotate("text", label = "CV = 8,92%", x = 1, y = 2, size = 4.5, colour = "Black")+
annotate("text", label = "n = 58", x = 2, y = 2.9, size = 4.5, colour = "Black")+
annotate("text", label = "M = 5,01", x = 2, y = 2.6, size = 4.5, colour = "Black")+
annotate("text", label = "DP = 0,475", x = 2, y = 2.3, size = 4.5, colour = "Black")+
annotate("text", label = "CV = 9,49%", x = 2, y = 2, size = 4.5, colour = "Black")+
annotate("text", label = "n = 54", x = 3, y = 2.9, size = 4.5, colour = "Black")+
annotate("text", label = "M = 4,606", x = 3, y = 2.6, size = 4.5, colour = "Black")+
annotate("text", label = "DP = 0,468", x = 3, y = 2.3, size = 4.5, colour = "Black")+
annotate("text", label = "CV = 10,17%", x = 3, y = 2, size = 4.5, colour = "Black")+
annotate("text", label = "n = 49", x = 4, y = 2.9, size = 4.5, colour = "Black")+
annotate("text", label = "M = 4,392", x = 4, y = 2.6, size = 4.5, colour = "Black")+
annotate("text", label = "DP = 0,432", x = 4, y = 2.3, size = 4.5, colour = "Black")+
annotate("text", label = "CV = 9,84%", x = 4, y = 2, size = 4.5, colour = "Black")+
annotate("text", label = "n = 33", x = 5, y = 2.9, size = 4.5, colour = "Black")+
annotate("text", label = "M = 4,067", x = 5, y = 2.6, size = 4.5, colour = "Black")+
annotate("text", label = "DP = 0,500", x = 5, y = 2.3, size = 4.5, colour = "Black")+
annotate("text", label = "CV = 12,29%", x = 5, y = 2, size = 4.5, colour = "Black")
```

&nbsp;
